【裁判字號】    91,訴,3221
【裁判日期】    920903
【裁判案由】    商標異議
【裁判全文】
臺北高等行政法院判決                            九十一年度訴字第三二二一號
                              .
    原      告  味全食品工業股份有限公司
    代  表  人  甲○○董事長.
    訴訟代理人  庚○○
    被      告  經濟部智慧財產局
    代  表  人  蔡練生（局長）
    訴訟代理人  丙○○
                戊○○
                丁○○
    參  加  人  愛鮮家冷凍冷藏食品
                股份有限公司
    代  表  人  乙○○董事長.
    訴訟代理人  己○○
右當事人間因商標異議事件，原告不服經濟部中華民國九十一年六月十三日經訴字第
○九一○六一一三二四○號訴願決定，提起行政訴訟，並經本院裁定命參加人獨立參
加本件被告之訴訟。本院判決如左：
    主  文
原告之訴駁回。
訴訟費用由原告負擔。
    事  實
壹、事實概要：
    緣參加人前於民國（以下同）九十年三月二十二日以「每日骨本植物優及圖」
    商標作為註冊第九一三○七三號「植物優及圖」商標之聯合商標，指定使用於
    商標法施行細則第四十九條所定商品及服務分類表第三十二類之啤酒、汽水、礦
    泉水、果汁、運動飲料等商品，向被告申請註冊，經被告准列為審定第九六八九
    二一號聯合商標（以下簡稱系爭聯合商標，如附圖一）。嗣原告以系爭聯合商標
    有違商標法第三十七條第七、十二款之規定，對之提起異議，並檢具註冊第八七
    一○六六、八七一一三一、九○四七三六、九三七三一○號商標（以下合稱據以
    異議商標，如附圖二）為證據。案經被告審查，以九十一年三月一日中台異字第
    九○一六八六號商標異議審定書為異議不成立之處分。原告不服，提起訴願，遭
    駁回後，遂向本院提起行政訴訟，本院因認本件撤銷訴訟之結果，參加人之權利
    或法律上利益將受損害，乃依行政訴訟法第四十二條第一項規定，依職權裁定命
    參加人獨立參加本件被告之訴訟。
貳、兩造聲明：
一、原告聲明：求為判決
１、訴願決定及原處分均撤銷。
２、訴訟費用由被告負擔。
二、被告聲明：求為判決如主文所示。
、兩造爭點：
    系爭聯合商標與據以異議商標是否構成近似？有無違反系爭聯合商標異議審定時
    商標法第三十七條第七款、第十二款之規定？
一、原告陳述：
１、按商標圖樣「相同或近似於他人著名之商標或標章，有致公眾誤信之虞者」及「
    相同或近似於他人同一或類似商品之註冊商標者」不得申請註冊，分別為商標法
    第三十七條第七、十二款所明定，而其適用均以兩商標構成近似為前提。本件系
    爭「每日骨本植物優及圖」商標與原告創用於果汁商品之「每日Ｃ」商標比較
    ，二者中文主體「每日骨本」、「每日」外觀近似，有使一般消費者混同誤認之
    虞，兩者應屬中文構成近似之商標。
２、訴願決定機關認：系爭「每日骨本植物優及圖」商標係由「植物優」、「每
    日」、「骨本」所組合而成，與據以異議商標相較，不致使購買者產生混淆誤認
    之虞，非屬構成近似之商標。然系爭「每日骨本植物優及圖」商標之中文字數
    雖較多，但其中「植物優」為其獲准之正商標，系爭聯合商標圖樣之主要部分
    應為「每日骨本及圖」，且其「植物優」字體明顯縮小，視覺上亦非系爭聯合
    商標圖樣中之主體部分。而系爭聯合商標主要部分之「每日」與「骨本」係呈上
    下排列，予人「每日」系列商標之感受，參酌經濟部經訴字第○九一○六一一○
    九六○號訴願決定，「每日骨本及圖」與據以異議商標應屬構成近似。參以原告
    於「每日Ｃ」果汁商品成為著名品牌後，業持續申請多件「每日ＸＸ」型態之商
    標，欲發展「每日」系列商標，則系爭聯合商標更有造成混淆誤認之虞。再者，
    「每日」雖非原告首創，然於飲料商品則為原告率先使用，復經多年大量廣告行
    銷，已為冷藏果汁飲料之領導品牌，具有相當知名度。就知名商標而言，其商標
    予消費者之印象更較一般商標為強，更不會成為商標之弱勢部分。故系爭聯合商
    標使用與原告著名商標相同之中文「每日」作為主要部分，實易使購買者產生聯
    想，混淆二商標表彰之商品來源。本件訴願決定機關僅以兩商標圖樣字數繁簡有
    別，即認不構成近似，認事採證殊難謂妥。
３、依經濟部經訴字第○九一○六一一○九六○號訴願決定書意旨，系爭聯合商標圖
    樣之主要部分「每日骨本」與據以異議商標應屬構成近似。系爭聯合商標圖樣不
    過係於「每日骨本」上方添加字體較小「植物優」，整體圖樣仍予人為「每日
    」系列商標之感受。據以異議之「每日Ｃ」商標為一般消費者所熟知之著名商標
    ，而著名商標應有較高之保護，乃因其予人之印象深刻，如任意仿襲其特出部分
    ，即有使消費者產生混淆誤認之虞。系爭「每日骨本植物優及圖」商標與原告
    「每日Ｃ」商標，二者惹人注意之中文主要部分均為「每日」，易使消費者產生
    混同誤認，且系爭聯合商標指定使用商品亦為果汁等飲料商品，與原告「每日Ｃ
    」果汁之商品性質類似，更有使人誤認係「每日」系列商品之虞。再者，如依訴
    願決定機關見解，於「每日骨本」與「每日」構成近似之情況，祇要另行添加字
    體較小之「植物優」，即可認為與「每日」商標無混淆誤認之虞。此等以商標
    字數多寡作為是否近似依據之審查標準，不啻鼓勵不肖廠商襲用他人商標，縱其
    抄襲使用之商標有與其他產生著名商標或註冊商標構成近似之虞，祇要如系爭聯
    合商標一般另添加字體較小之文字，即可堂而皇之使用，甚或申請註冊，如此又
    豈是商標法立法目的之所在。
４、本件爭點在於兩商標圖樣是否構成近似，一般消費者有無產生混淆誤認之虞。系
    爭聯合商標係由「植物優」、「每日」、「骨本」所組合而成，但其中「植物
    優」為其獲准之正商標，且字體亦明顯縮小，是系爭聯合商標圖樣之主要部分
    應為「每日骨本」。參酌中台異字第Ｇ00000000、Ｇ00000000
    、Ｇ00000000號等商標異議審定書，所認參加人「每日順腸」商標與據
    以異議商標構成近似之意旨，系爭聯合商標之主要部分「每日骨本」與前揭「每
    日順腸」同為上下排列，自與據以異議商標構成近似。
５、參加人主張「每日」並非原告所創用之商標，且已有許多以「每日」作為中文部
    分之商標併准註冊之情事。惟查，在諸多含有中文「每日」之商標，原告除對「
    每日纖」商標提出異議，並撤銷審定在案，其餘有關「每日」之異議案均係對參
    加人商標所提出。此乃因參加人被異議之商標，均為「每日」與其他中文上下排
    列之設計方式，有使購買者產生同一系列商標之聯想而致混淆誤認之虞。況依參
    加人所提供之商品資料，其實際使用時，係將「植物優」、「每日」、「草本
    」、「乳鈣」等各部分施以不同顏色變換使用，更突顯中文「每日」，減損據以
    異議商標之識別性與信譽（原告就參加人變換使用商標情事已另案申請撤銷）。
    故原告並未不當擴張商標權利，亦未主張含有「每日」之商標均與據以異議商標
    構成近似。而是以商標圖樣是否使購買者產生同一系列商標之聯想而致混淆誤認
    之虞，有否減損據以異議商標之識別性與信譽，作為是否提出異議以維商標權益
    之依據。
６、依附證七之案例（被告中台異字第Ｇ00000000、Ｇ00000000、
    Ｇ00000000號商標異議審定書，被異議商標為審定第00000000
    、00000000、00000000號「每日順腸及圖」商標）所示，系爭
    商標圖樣之主要部分「每日骨本」與據以異議商標構成近似，應屬無疑。如依被
    告所認因系爭聯合商標另有一較小之「植物優」，即認與據以異議商標不構成
    近似，不啻鼓勵襲用他人商標。舉例而言，原告如沿用系爭聯合商標之設計方式
    ，最上方為較小之「味全」，中間為「黑松」，下方為「統一」，是否亦可獲准
    註冊。故若准許系爭聯合商標註冊，無異肯認參加人得以圖樣中較小之「植物
    優」掩護與據以異議商標近似之「每日骨本」申請註冊，其他廠商如起而效尤，
    勢將產生混淆誤認，造成交易秩序混亂，亦有違商標法保障商標專用權及消費者
    利益，促進工商企業正常發展之立法目的。
７、綜上所述，被告之原處分及訴願決定顯有違誤，請判決如原告訴之聲明。
二、被告陳述：
１、商標圖樣「相同或近似於他人著名之商標或標章，有致公眾混淆誤認之虞者」、
    「相同或近似於他人同一商品或類似商品之註冊商標者」，不得申請註冊，分別
    為商標法第三十七條第七款及第十二款所明定。前揭條款規定均以商標圖樣構成
    相同或近似為前提要件，而衡酌商標圖樣是否構成近似，依同法施行細則第十五
    條第一項之規定，應以具有普通知識經驗之購買人，於購買時施以普通所用之注
    意，有無混同誤認之虞判斷之。
２、本件系爭審定第九六八九二一號「每日骨本植物優及圖」聯合商標圖樣，係由
    最上方「植物優」，再加上「每日」、「骨本」所組合而成，與據以異議之註
    冊第九三七三一○、九○四七三六、八七一○六六、八七一一三一號等商標圖樣
    相較，雖均有中文「每日」，惟二者字數繁簡有別，整體外觀構圖、設計意匠相
    異，且觀念上亦不相同，以具有普通知識經驗之購買人，於購買時施以普通所用
    之注意，隔離觀察，不致使一般消費者對兩商標圖樣所表彰之商品來源或產製主
    體發生混淆誤認之虞，尚不構成近似，與前揭法條之適用應以兩商標圖樣構成相
    同或近似為前提要件不符，自無各該法條規定之適用。
３、綜上所述，被告之原處分洵無違誤，請判決如被告答辯之聲明。
三、參加人陳述：
１、系爭聯合商標與據以異議商標從外觀上看，並不近似。且同為飲料類商品，有太
    多商標含有「每日」二字，原告異議時所檢具之證物均無法作為證明兩商標近似
    之證據。
２、↓告提起十多件含有「每日」兩字之商標異議案，均經被告審定異議不成立，雖
    然其中三件「每日順腸及圖」商標異議審定嗣經經濟部撤銷，但參加人仍認為各
    該商標與據以異議商標不近似。
３、原告之訴並無理由，請判決駁回原告之訴。
    理  由
一、按商標圖樣「相同或近似於他人著名之商標或標章，有致公眾混淆誤認之虞者」
    及「相同或近似於他人同一商品或類似商品之註冊商標者」，不得申請註冊，為
    系爭聯合商標異議審定時商標法第三十七條第七款、第十二款所明定。該兩款規
    定均以兩商標圖樣構成近似為前提要件，而衡酌商標是否近似，以具有普通知識
    、經驗之購買人，於購買時施以普通所用之注意，有無混同誤認之虞判斷之，同
    法施行細則第十五條第一項亦定有明文。
二、本件被告以，系爭審定第九六八九二一號「每日骨本植物優及圖」聯合商標圖
    樣與據以異議之註冊第九三七三一○、九○四七三六、八七一○六六、八七一一
    三一號等商標圖樣，雖均有中文「每日」，惟二者字數繁簡有別，整體外觀構圖
    、設計意匠相異，且觀念上亦不相同，以具有普通知識經驗之購買人於購買時施
    以普通所用之注意，隔離觀察，不致使一般消費者對兩商標圖樣所表彰之商品來
    源或產製主體發生混淆誤認之虞，尚不構成近似，無首揭法條規定之適用；另據
    以異議商標之註冊日期均早於系爭聯合商標之九十年三月二十二日申請註冊日，
    亦無商標法第三十六條規定之適用須據以異議商標尚未註冊之要件不符，自無該
    條規定之適用，乃為異議不成立之處分。原告不服，循序提起訴願及本件行政訴
    訟。
三、原告於本件行政訴訟中執前詞訴稱，系爭聯合商標圖樣上「植物優」為其正商
    標，然其字體明顯縮小，非系爭聯合商標圖樣之主要部分，而系爭聯合商標圖樣
    之主要部分「每日」與「骨本」係呈上下排列，予人「每日」系列商標之感受；
    再以參加人亦申請多件「每日」與其他中文上下排列之設計方式之商標，顯見其
    目的在突顯「每日」為其商標圖樣主要部分，有使購買者產生其為「每日」同一
    系列商標之聯想，而致混淆誤認之虞云云。惟查：
１、系爭「每日骨本植物優及圖」商標圖樣上之「每日骨本植物優及圖」與據以
    異議之「每日Ｃ」等商標圖樣上之「每日Ｃ」相較，系爭聯合商標圖樣上第一行
    「植物優」為其正商標圖樣部分，其次再有「每日」、「骨本」之排列構成，
    與據以異議商標單純凸顯之「每日Ｃ」圖樣相較，整體外觀構圖、設計意匠相異
    ，且觀念上亦不相同，況且系爭聯合商標圖樣第一行即標識「植物優」，使購
    買者產生其為「植物優」系列商標之聯想，而非「每日」系列商標之聯想，以
    具有普通知識經驗之購買人，於購買時施以普通所用之注意，不致對兩商標圖樣
    所表彰之商品來源或產製主體發生混淆誤認之虞，尚不構成近似，與前揭法條之
    適用應以兩商標圖樣構成相同或近似為前提要件不符，自無各該法條規定之適用
    。
２、被告中台異字第Ｇ00000000、Ｇ00000000、Ｇ0000000
    0號商標異議審定（被異議商標為審定第00000000、00000000
    、00000000號「每日順腸及圖」商標）雖均經經濟部決定撤銷，惟各該
    商標圖樣與系爭聯合商標圖樣並不相同，案情迥異，尚不得比附援引，執為本件
    商標異議案亦應作成異議成立，撤銷系爭聯合商標之審定之論據。
四、綜上所述，原告之陳詞均不可採，則被告所為「異議不成立」之處分，揆諸首揭
    規定，並無違誤，訴願決定予以維持，亦無不合。原告徒執前詞，訴請撤銷訴願
    決定及原處分，並無理由，應予駁回。
五、本件事證已臻明確，兩造其餘攻擊防禦方法與本件判決結果不生影響，故不逐一
    論述，併此敘明。
據上論結，本件原告之訴為無理由，爰依行政訴訟法第九十八條第三項前段判決如主
文。
中    華    民    國      九十二      年      九      月       三       日
                              臺 北 高 等 行 政 法 院 第 二 庭
                                    審 判 長 法    官 徐瑞晃
                                             法    官 李得灶
                                             法    官 吳慧娟
右為正本係照原本作成。
如不服本判決，應於送達後二十日內，向本院提出上訴狀並表明上訴理由，如於本判
決宣示後送達前提起上訴者，應於判決送達後二十日內補提上訴理由書（須按他造人
數附繕本）。
中    華    民    國      九十二      年      九      月       三       日
                                             書 記 官 劉道文


司法院資訊處製作；財團法人民間司法改革基金會備份。
